【裁判字號】    99,審重訴,137
【裁判日期】    990406
【裁判案由】    清償借款
【裁判全文】
臺灣臺北地方法院民事裁定           99年度審重訴字第137號
原      告  丁○
訴訟代理人  許麗紅律師
被      告  大眾商業銀行股份有限公司
兼法定代理  丙○○
人
訴訟代理人  戊○○
被      告  甲○○
            乙○○
上列當事人間清償借款事件本院裁定如下：
    主  文
本件移送臺灣板橋地方法院。
    理  由
一、按訴訟之全部或一部，法院認為無管轄權者，依原告聲請或
    依職權以裁定移送於其管轄法院，民事訴訟法第28條第1項
    定有明文。又訴訟，由被告住所地之法院管轄。另因契約涉
    訟者，如經當事人定有債務履行地，得由該履行地之法院管
    轄；因侵權行為涉訟者，得由行為地之法院管轄。而共同訴
    訟之被告數人，其住所不在一法院管轄區域內者，各該住所
    在地之法院俱有管轄權。但依第4條至前條規定有共同管轄
    法院者，由該法院管轄，此於民事訴訟法第1條第1項、第12
    條、第15條及第20條亦有明文。由此觀之，關於共同訴訟之
    普通審判籍，僅於無民事訴訟法第20條但書規定之特別審判
    籍適用餘地時，方有其適用，若有特別審判籍存在時，原告
    自應向該特別審判籍所在地之法院起訴。
二、本件原告主張：被告乙○○不當誘導致伊向被告大眾商業銀
    行股份有限公司（下稱大眾商銀）投資連動債，因被告等未
    盡善良管理人之注意義務，隱匿高風險，致伊受其等之詐欺
    而為投資之意思表示而受有損害，被告乙○○處理事務顯有
    過失，應負侵權行為、委任事務違反等責任，被告甲○○應
    負信託業法之責，被告大眾商銀應負僱用人責任、證券交易
    法及信託業法之責。為此起訴等語。
三、經查，本件原告起訴之相對人大眾商銀、丙○○、甲○○及
    乙○○，其主營業所所在地及居住所分別在高雄市苓雅區、
    臺北市信義區及臺北縣新莊市，分屬臺灣高雄地方法院、本
    及臺灣板橋地方法院所管轄，依民事訴訟法第20條本文規定
    ，上開法院固俱有管轄權。惟依原告主張之事實，其係經由
    被告乙○○之不當推介、誘導，而向被告大眾商銀投資連動
    債，致受有損害，而相對人乙○○任職於被告大眾商銀板橋
    分行，且原告住所地亦在臺北縣板橋市，復經起訴狀載明，
    本件之契約債務履行地、侵權行為之行為地顯然在被告乙○
    ○所屬之分行，則契約債務履行地、侵權行為地在臺灣板橋
    地方法院管轄區域內，堪予認定。揆諸前開說明，本件自應
    由因契約涉訟、侵權行為涉訟之特別審判籍管轄法院即臺灣
    板橋地方法院管轄，而無民事訴訟法第20條本文規定共同訴
    訟普通審判籍適用之餘地。茲原告向無管轄權之本院起訴，
    顯係違誤。爰依職權將本件移送於該管轄法院。
四、依首開法條裁定如主文。
中    華    民    國    99    年    4     月    6     日
                  民事第六庭    法  官  吳定亞
以上正本係照原本作成。
如對本裁定抗告須於裁定送達後10日內向本院提出抗告狀，並繳
納抗告費新臺幣1,000元。
中    華    民    國    99    年    4     月    6    日
                                書記官  張婕妤

司法院資訊處製作；財團法人民間司法改革基金會備份。
